臺灣士林地方法院刑事判決　　　　　　　　　　　　　　九十年度自字第二七三號
　　自　訴　人　乙○○○
　　被　　　告　丙○○
右列被告因詐欺案件，經自訴人提起自訴，本院判決如左：
    主  文
丙○○無罪。
    理  由
一、自訴意旨略以：自訴人乙○○○於民國八十八年間，經由被告丙○○介紹，借款
    予案外人丁○○及何台北（即甲○○）二人，金額共計新臺幣（下同）三百四十
    七萬六千元，但至八十九年二月間，蘇、何二人所簽發之支票陸續跳票，其從被
    告處得知蘇、何二人已經捲款潛逃，嗣經與被告協調，被告表示願意負責償還其
    經手之債務，並開立本票三紙，然到期後均未獲清償。且自訴人因相信被告償還
    債務之誠意，於收受右揭本票之後又陸續借款二百萬元給被告，但事後被告卻未
    解決所有的債務，經自訴人寄發存證信函催討，亦避不見面，因認被告涉有刑法
    第三百三十九條之詐欺罪嫌云云。
二、按犯罪事實應依證據認定之，無證據不得推定其犯罪事實，又不能證明被告犯罪
    者，應諭知無罪之判決，刑事訴訟法第一百五十四條、第三百零一條第一項分別
    定有明文。又按告訴人之告訴（自訴人亦同），係以使被告受刑事訴追為目的，
    是其陳述是否與事實相符，仍應調查其他證據以資審認（最高法院五十二年臺上
    字第一三００號判例參考）。再按刑法第三百三十九條第一項詐欺罪之成立，以
    意圖為自己或第三人不法之所有，以詐術使人將本人或第三人之物交付為要件，
    所謂以詐術使人交付，必須被詐欺人因其詐術而陷於錯誤，若其所用方法，不能
    認為詐術，亦不致使人陷於錯誤，即不構成該罪，最高法院著有四十六年臺上字
    第二六０號判例可資參照。
三、本件自訴人乙○○○認被告丙○○涉有詐欺罪嫌，無非係以：被告於八十九年二
    月十七日簽發之本票三紙及催討債務之存證信函，執為論據。訊據被告堅決否認
    有何詐欺犯行，辯稱：伊僅係經手丁○○及何台北向自訴人之借款，開立系爭三
    紙本票係應自訴人要求而為，另其未依約完全清償二百萬元借款，乃因伊自九十
    年七月後陸續住院，無工作能力，並未詐欺等語。經查：
  (一)就自訴人貸與之三百四十七萬六千元借款及被告何以簽發三紙本票此節，業據被
    告供稱：八十七年間，丁○○、何台北夫妻二人開設全虹通訊公司及順泰蜜餞公
    司須錢週轉，由伊出面向自訴人借款，都是蘇、何二人分別交付本人或第三人名
    義之支票，由伊交給自訴人，自訴人再交付同額的現金由伊轉交，迨八十八年二
    月間支票跳票後，其有簽發金額共三百四十七萬六千元本票三紙，是因為自訴人
    說經由伊借款，要求負責，伊另向自訴人要求給三個月時間找尋蘇、何二人，但
    後來找不到人，所以三紙本票均未兌現等語在卷（本院九十一年一月二十三日訊
    問筆錄），另據自訴人陳述：「（一開始借款，支票是否兌現？）有的，但約八
    十八年二份間，才開始跳票」、「（為何要被告開三張本票給你？）因為被告經
    手借款的事情，被告跟我說朋友缺錢，拿蘇、何及蘇燕華的支票來向我借錢，我
    再交同額的現金給被告」、「（支票跳票後，你要求被告就跳票的總金額開立同
    額的本票給你？）是的。」等語綦詳（本院九十一年一月二十三日訊問筆錄第四
    頁），二人所述互核相符。細繹彼等所言，自訴人於借款之初，即知被告僅係經
    手而已，本身並未使用所借款項，足徵被告並無不法所有之意圖；且被告並提供
    丁○○、何台北二人之年籍資料以供本院傳訊，雖經傳拘無著，然表示確有其人
    無誤，被告並非以虛妄之人訛詐自訴人，而系爭借款初始有開立支票以供清償，
    至八十八年二月間始發生支票退票情事，然此乃經手之被告無法控制之事，顯見
    被告並未施用詐術，自訴人亦無陷於錯誤；又被告係因自訴人要求，始簽發三紙
    本票，自訴人徒以被告有開三張本票，就是詐欺云云，委無可採。
  (二)再查，被告固不否認其本人自八十九年二月間起，陸續向自訴人借款達二百萬元
    ，然自訴人自陳：被告表示經濟因難，要求伊借錢給她等語明確，足徵自訴人對
    於被告斯時之經濟狀況知之甚稔，係經評估後始貸與款項，被告並未施用詐術，
    自訴人亦未陷於錯誤甚明。另二造間約定由被告以代繳自訴人所跟自助會死會會
    款方式，以清償借款後，被告自九十年二月至同年五月，均按月支付七萬元會款
    ，至於其嗣後何以未依約定清償，乃因被告自九十年七月起至同年十一月止，陸
    續住院四次，該段期間沒有工作收入，致無法返還借款，此據被告陳述在卷，並
    提出臺北市立忠孝醫院診斷證明書、住院病歷摘要以佐其說，此情亦自訴人所是
    認，更稱：伊去醫院看過被告二次等語，是被告一開始有依約清償借款，其後乃
    因經濟能力變差致無法履行，尚難遽認其自始即有詐欺故意。綜上所述，被告並
    未施用詐術，自訴人亦無陷於錯誤，至為灼然，與詐欺之構成要件不相符，此外
    ，復查無其他積極證據足資認定被告有詐欺之犯行，既不能證明被告犯罪，揆諸
    前揭說明意旨，爰為無罪判決之諭知。
據上論斷，應依刑事訴訟法第三百四十三條、第三百零一條第一項，判決如主文。
中　　　華　　　民　　　國　　九十一　　年　　　六　　　月　　二十六　　日
                                    臺灣士林地方法院刑事第四庭
                                        法  官  黃  潔  茹
右正本證明與原本無異。
如不服本判決，應於判決送達後十日內向本院提出上訴狀。
                                        書記官  柳  瑞  宗
中      華      民      國    九十一    年      七      月      二      日
